臺灣高雄地方法院刑事判決　　　　　　　　　　　　　　九十年度訴字第六七二號
　　公　訴　人　臺灣高雄地方法院檢察署檢察官
　　被　　　告　嘉德技術開發有限公司
　　兼代表人
　　　　　　　　丙○○
　　右　二　人
　　選任辯護人　蘇吉雄
　　　　　　　　陳雅娟
　　右　一　人
　　選任辯護人　吳永茂
　　被　　　告　乙○○
　　被　　　告　海光企業股份有限公司
　　代　表　人　丁○○
　　被　　　告　戊○○
　　右　一　人
　　選任辯護人　湯阿根
　　　　　　　　李昌明
右列被告等因違反廢棄物清理法案件，經檢察官提起公訴（八十九年年度偵字第一四
六七六號、第二六０九一號、第二七四五九號），本院判決如左：
    主  文
乙○○共同連續未依廢棄物清除處理許可證內容貯存、清除、處理廢棄物，處有期徒
刑陸月，如易科罰金，以參佰元折算壹日。緩刑貳年。
嘉德技術開發有限公司法人之受僱人因執行業務未依廢棄物清除處理許可證內容貯存
、清除、處理廢棄物，科罰金新台幣貳拾萬元。
劉明譚連續未依廢棄物清理法第四十一條第一項規定領有廢棄物處理許可文件，從事
廢棄物處理，處有期徒刑陸月，如易科罰金，以參佰元，折算壹日。緩刑貳年。
海光企業股份有限公司法人之受僱人因執行業務未依廢棄物清理法第四十一條第一項
規定領有廢棄物處理許可文件，從事廢棄物處理，科罰金新臺幣貳拾萬元。
丙○○無罪。
    事  實
一、嘉德技術開發股份有限公司（下簡稱嘉德公司），係領有台北市政府所發之廢棄
    物清除許可證（八九廢甲清字第０００九號）、桃園縣政府所發之廢棄物處理廠
    操作許可證（桃廢操字第０００八號）、以及苗栗縣政府所發之廢棄物處理廠操
    作許可證（苗廢操字第００一號），得以從事有害事業廢棄物（感染性事業廢棄
    物）之清除、處理之民營機構，且其轄下分別於台北市、桃園縣、苗栗縣等設有
    三個合法之處理廠。海光企業股份有限公司（下簡稱海光公司）係從事鋼錠、鋼
    胚及鑄鋼品等鋼品及鋼鐵材料之加工製造買賣及外銷業務之民營機構，其未向高
    雄市政府環境保護局申請核發事業廢棄物處理許可證或核備文件，是海光公司應
    不得從事廢棄物之處理。
二、爰甲○○（另經本院審理）受僱於為嘉德公司，為該公司之主管人員，且其於民
    國八十五年間即考領有環保署所發之「甲級廢棄物處理技術員」合格證書，其明
    知嘉德公司所承攬之感染性事業廢棄物，均為環保署所認定之有害事業廢棄物，
    應依嘉德公司所領有之廢棄物清除、處理許可證之內容為儲存、清除、處理。詎
    甲○○竟貪圖一時便利，於八十九年六月初，與海光公司副總經理戊○○協商將
    嘉德公司所承攬之感染性醫療廢棄物載入海光公司煉鋼爐內焚化，是甲○○明知
    嘉德公司載運至海光公司之感染性事業廢棄物，均為有害人體健康及污染生存環
    境之有害事業廢棄物，本應依廢棄物清理法之規定為妥適之儲存、清除、處理，
    始足以避免前開有害事業廢棄物危害生命、健康及生存環境，竟自八十九年六月
    十七日起至六月二十九日止，透過不知情石信行（另經公訴人為不起訴處分）聘
    僱知情之乙○○，甲○○及乙○○基於概括犯意之聯絡，由乙○○連續多次於附
    表所示時、地載運感染性事業廢棄物至海光公司、高雄縣仁武鄉○○村○○○路
    五八號及台南縣永康市永康工業區○○路四六二巷內露天空地等轉運站，而連續
    為感染性事業廢棄物之清除。又甲○○亦擅自在台南縣永康市○○路四六二巷內
    露天空地及高雄縣仁武鄉○○村○○○路五八號等地設置暫時轉運站，而未依照
    所核備文件之內容為貯存所收取之感染性事業廢棄物。甲○○及戊○○二人為處
    理上開事業廢棄物，自八十九年六月十九日起迄六月二十九日，先由司機乙○○
    自各地載運感染性事業廢棄物至海光公司內，再由甲○○所指派不知情之嘉德公
    司員工黃貴忠及魏正光（另經公訴人為不起訴處分）自六月十九日二十時許開始
    ，於此後之每日二十時起，至翌日七時許期間，以煉鋼爐焚燒方式以處理感染性
    事業廢棄物，而海光公司均以每日燃燒六十桶之速度進行，合計海光公司於前開
    時間內，共以鋼鐵爐焚燒方式焚化感染性事業廢棄物達五百四十四桶。嗣於八十
    九年六月二十九月二十三時四十分許，環保署稽查督察大隊南區隊與環保警察保
    警察隊第三中隊始在高雄市小港區○○○路十二號之海光公司廠內，當場查獲乙○○駕駛車牌號碼ＭＷ—五二七號之大貨車載運帶血廢針頭、血帶、導流管洗腎
    器具、帶血棉花等感染性事業廢棄物八十八桶（查獲當時並已送往焚燒二十二桶
    ，仍餘六十六桶未處理）。環保署稽查督察大隊南區隊復於翌日即六月三十日在
    台南縣永康市○○路四六二巷內露天空地及高雄縣仁武鄉○○村○○○路五八號
    發現嘉德公司設置之感染性事業廢棄物之暫時轉運站，始悉上情。
三、案經高雄市政府警察局小港分局、環保署稽查督察大隊南區隊、環保警察隊第三
    中隊報告偵辦及台灣高雄地方法院檢察署檢察官自動檢舉簽分偵查起訴。
    理  由
壹、有罪部分
一、訊據被告乙○○及戊○○對於前開時、地載運感染性事業廢棄物至被告海光公司
    之鋼鐵爐中焚燒一情不諱，惟均矢口否認有何違反廢棄物清理法之犯行，被告戊○○則辯稱：因公司不景氣，被告嘉德公司前來洽談試燒計畫，尚在實驗評估中
    云云，被告乙○○則辯稱：車子係向他人承租，非伊所有，且伊不知道載運貨物
    為事業廢棄物云云。經查：
（一）按感染性事業廢棄物係指「醫療機構、醫事檢驗所、醫學研究單位、生物科技
      機構及其它事業機構於醫療、檢驗研究或製造過程中產生之廢棄物，包括：廢
      棄之感染性培養物、菌株及相關生物製品、病理學廢棄物、血液廢棄物、廢棄
      物之尖銳器具、注射針頭、注射筒、輸液導管、殘肢或用具、手術或驗屍廢棄
      物、透析廢棄物等」，有害事業廢棄物認定標準第三條著有明文。再按感染性
      事業廢棄物之貯存方法，應以紅色可燃容器密封貯存，並標示感染性事業廢棄
      物標誌；其於常溫下貯存者，以一日為限，於攝氏五度以下冷藏者，以七日為
      限；且應以不易穿透之黃色容器密封貯存，並標示感染性事業廢棄物標誌。感
      染性事業廢棄物之貯存設施，應於明顯處標示感染性事業廢棄物標誌及備有緊
      急應變措施，其設施應堅固，並與治療區、廚房及廳隔離。但診所得於治療區
      設密封貯存設施等。且清除有害事業廢棄物之車輛應標示機構名稱、電話號碼
      及區別有害事業廢棄物特性之標誌，並隨車攜帶對有害事業廢棄物之緊急應變
      方法說明書及緊急應變處理器材。又感染性事業棄物之清除方法，並應符合以
      不同顏色容器貯存之廢棄物不得混合清除，運輸途中應備有冷藏措施等規定，
      ，事業廢棄物貯存清除處理方法及設施標準第十一條、第十三條、第十八條、
      第二十二條亦規定明確，依上開規定，可知關於感染性事業廢棄物之「貯存方
      法」、「貯存設施」、「清除車輛」、「清除方法」，均因其危害性較一般廢
      棄物更甚，故法令上有較一般廢棄物更為嚴格之規範管制，此為眾所皆知之事
      ，是被告乙○○及劉明譚當亦明知感染性廢棄物之貯存、清除及處理應遵循相
      關環保法令始然。
（二）又被告乙○○於八十九年六月十七日起至六月二十九日止，於前揭附表所示時
      、地載運感染性事業廢棄物前往被告海光公司、高雄縣仁武鄉○○村○○○路
      五八號及台南縣永康市永康工業區○○路四六二巷內露天空地等地，復自八十
      九年六月十九日起至六月二十九日，由被告乙○○自各地載運感染性事業廢棄
      物至海光公司內，以煉鋼爐焚燒方式以處理感染性事業廢棄物等情，為被告乙○○、甲○○及劉明譚所不否認，此部分事實，應以認定。而本件於被告海光
      公司內查獲被告乙○○載運之物為帶血廢針頭、血帶、導流管洗腎器具、帶血
      棉花等物，此有照片六幀附卷可稽，是依前開規定，本件查獲之物應屬感染性
      事業廢棄物無訛。再者，本件被告海光公司係每日處理六十桶，共已處理完畢
      五百四十四桶等情，亦業據證人黃貴忠及魏正光於警訊證述甚詳，證人魏正光
      於警訊時證稱：「每日處理是六十桶，一桶大約是八十台斤，除六月二十日海
      光公司修爐子無法進場，已經熔煉五百四十四桶」等語；證人黃貴志證稱：「
      （海光公司每日處理醫療廢棄物的數量為何？）就我知道的每日的數量是六十
      桶：：：」等語（均見八十九年七月十三日警訊筆錄），核與被告甲○○及乙○○之陳述大致相符，是被告乙○○至少已載運五百四十四桶一事，應為真實
      。
（三）本院依職權函查行政院環保署關於「試燒計畫」之程序，以審理被告甲○○及
      劉明譚之抗辯是否屬實，據該院函覆稱：「依廢棄物清理法第二十一條規定，
      凡欲從事廢棄物清除、處理業務之機關及個人，應分別申請取得廢棄物清除、
      處理許可證後，方得為清除、處理行為，否則即屬違法，查海光企業股份有限
      公司係弧電爐煉鋼業者，未領有廢棄物處理許可證，八十九年六月二十九日本
      署稽查人員，會同環保警察，查獲該公司收受由乙○○君（未領有廢棄物許可
      證）清除之感染性廢棄物，進行高溫熔爐處理，顯已違反上揭規定」等語，此
      有該院九十年八月二日（９０）環署督字第００四二五五八號函在卷可稽，復
      據本院再函查該署法務室關於：「一、第一類甲基之廢棄物處理場廠之設置許
      可證及操作許可證申請程序為何？二、依公民營廢棄物清除處理機構管理辦法
      第七條第四項第六款規定，所謂之場（廠）試運轉報告，是否係指廢棄物處理
      操作許可證申請前之試運轉而言？三、依事業廢棄物貯存清除處理方法及設施
      標準第二十五條第三項規定：試燒前之試運轉應報省（市）主管機關備查為之
      。該規定所稱之試運轉，是否即指依公民營廢棄物清除處理機構管理輔導辦法
      第七條第四項第六款之試運轉？」，據該室函覆稱：「二、有關本署廢棄物清
      理法已於九十年十月二十四日修正公布，並於同年十一月二十三日發布『公民
      營廢棄物清除處理機構許可管理辦法』，於該法發布前申請處理許可者，係依
      據『公民營廢棄物清除處理機構管理輔導辦法』辦理。故本案所詢處理機構申
      請同意設置許可證及操作許可證申請申請程序，依『公民營廢棄物清除處理機
      構管理輔導辦法』規定，應檢具相關文件向廢棄物處理場（廠）所在地之直轄
      市或縣（市）主管機關申請涉及有害事業廢棄物清除、處理者，直轄市、縣（
      市）主管機關應先核轉中央主管機關核准，始得核發許可證或核備。三、查公
      民營廢棄物清除處理機構管理輔導辦法第七條第一項第四款第六目所謂之『場
      （廠）試運轉報告』係指經營第一類廢棄物處理業務之處理機構於申請操作許
      可證前依同法第九條第二項試運轉計畫所進行之試運轉。四、依事業廢棄物貯
      存清除處理及設施標準第二十五條規定略以：『有害事業廢棄物如採熱處理者
      ，應提出試燒計畫，報請直轄市縣（市）主機關許可後，：：：』上述所稱之
      『試燒計畫前之試運轉』係業者自行進行該設備試運轉（試車）程序與公民營
      廢棄物清除處理機構管理輔導辦法第七條第一項第四款第六目所稱之『場（廠
      ）試運轉報告』不同。」等語，此有該室九十一年七月五日環署廢字第零九一
      ００四五三三六號函在卷可憑，依前開函文及依事業廢棄物貯存清除處理方法
      及設施標準第二十五條：「關於有害事業廢棄物採熱處理法者，應提出試燒計
      畫，報請直轄市或縣（市）主管機關核可後，自行委託經中央主管機關認可之
      檢驗測定機構或經中央主管機關核准之學術、顧問機構，於直轄市或縣（市）
      主管機關監督下，依試燒計畫進行測試。測試完成後，應檢具試燒報告，經直
      轄市或縣（市）主管機關核准後，始得處理」之規定，既然關於有害事業廢棄
      物採熱處理法者之試燒計畫程序，已經有前開引用之「事業廢棄物貯存清除處
      理方法及設施標準」第二十五條可資援用，是被告甲○○及劉明譚仍須取得取
      可後始得進行試燒。佐以觀之本件被告嘉德公司向行政院環保署報備之時間為
      八十九年七月三日係在本件被查獲之後。衡情，被告甲○○為領有行政院環保
      署所發之「甲級廢棄物處理技術員」合格證書（見環保警察隊之偵查警卷第七
      十八頁附件），其對於環保法令知之甚詳，其又擔任被告嘉德公司之業務主管
      ，故其對於感染性事業廢棄物之管制法規，難委為不知。且參佐嘉德公司前於
      八十五年、八十六年間曾於東和鋼鐵廠進行感染性事業廢棄物之處理技術實驗
      時，被告嘉德公司均係於進行實驗之前，即事先向環保署報備，嗣經環保署以
      公函表示同意測試後，始開始進行實驗試燒等情節，此有行政院環保署八十五
      年十月十五日四環署廢字第六００六０號及八十六年六月十五日（８６）環署
      廢字第三二六六九號函各乙份附卷可按，足徵被告甲○○確知悉無論何種形式
      之實驗，均應先徵得主管機關許可，為何被告甲○○本次不申請主管機關許可
      而逕行與被告劉明譚協商進行試燒計畫？顯見渠等有故意違反廢棄物清理法之
      犯意甚明，是被告甲○○及戊○○均辯稱因為在實驗階段所以未報准云云，自
      非可採。
（四）再者，關於感染性事業廢棄物之「貯存方法」、「貯存設施」、「清除車輛」
      、「清除方法」，均因其感染性危害，而有較一般廢棄物更為嚴格之規範管制
      ，已如前述，被告嘉德公司既然係專業處理感染性事業廢棄物之民營機構，且
      被告甲○○為專業技術員，顯然對此甚為知悉。然本件被告嘉德公司所收取之
      感染性事業廢棄物，被告嘉德公司不僅違反規定將感染性事業廢棄物任意交由
      無處理廢棄物處理廠操作許可證之被告海光公司處理，而且被告嘉德公司完全
      未按照廢棄物清理法之規定，由符合標準之清除車輛載運，反而由被告甲○○
      隨意聘請被告乙○○運載前開事業廢棄物，而被告乙○○載運前揭感染性事業
      廢棄物時，非但未為任何警告標示，且被告乙○○所駕駛之車輛亦無冷藏設備
      ，也未見所載運之鐵桶有任何警告標誌等情，有現場照片可佐，足認被告甲○○應係因苗栗廠無法處理事業廢棄物，始與被告劉明譚協商透過被告海光公司
      之設備來處理事業廢棄物，否則被告甲○○應會謹慎小心處理感染性事業廢棄
      物始然。綜上所述，被告甲○○未依廢棄物清除處理許可證內容而為事業廢棄
      物之貯存、清除、處理犯行，被告劉明譚未領有廢棄物處理許可文件，從事廢
      棄物處理之犯行，均勘認定。
（五）被告乙○○辯稱伊不知道載運是廢棄物云云。惟被告乙○○雖僅受被告甲○○
      聘僱擔任司機，但其每次載運非短，並已連續自南投、台中、台南等地多次載
      運，衡情，被告乙○○為貨車司機，其為免觸法，豈會對於所載之物在完全不
      知情之情況下任意允諾幫被告甲○○載運？是被告乙○○所辯，自不足採。又
      被告乙○○僅係受被告甲○○聘僱載運事業廢棄物，其非以個人名義為感染性
      事業廢棄物之清除工作，是被告乙○○應係與被告甲○○共犯未依廢棄物清除
      處理許可證內容貯存、清除、處理廢棄物始然。綜上所述，被告乙○○犯行，
      亦堪認定。
三、按修正前廢棄物清理法第二十條（相當於修正後廢棄物清理法第四十一條）規定
    ，公、民營廢棄物清除、處理機構經營廢棄物之貯存、清除或處理業務，應列明
    專業技術人員與貯存清除、處理之工具、方法、設備及場所，向地方主管機關申
    請核發許可證。但從事有害事業廢棄物之貯存、清除或處理者，地方主管機關應
    先報請中央主管機關核准，始得發給許可證。又未依修正前第二十條規定領有廢
    棄物清除、處理許可證或核備文件，從事廢棄物貯存、清除、處理，或未依廢棄
    物清除、處理許可證或核備文件內容貯存、清除、處理廢棄物者，處一年以上五
    年以下有期徒刑，得併科一百萬元以下罰金，修正前廢棄物清理法第二十二條第
    二項第四款定有明文。該條款適用刑罰之主體是否以公、民營廢棄物清除處理「
    機構」為限？就目的解釋而言，廢棄物清理法立法目的，第一條規定「為有效清
    除、處理廢棄物，改善環境衛生，維護國民健康」，而非屬公、民營廢棄物清除
    、處理機構，未領得許可證即從事廢棄物清除、處理，其對環境衛生危害不亞於
    「公民營廢棄物清除、處理機構」，如僅規範公、民營廢棄物清除、處理機構，
    未將「非公民營廢棄物清除、處理機構（包含個人）列入適用範圍，顯無法落實
    立法目的。就文義解釋而言，修正前廢棄物清理法第二十條所定就得申請核發經
    營廢棄物之貯存、清除或處理業務之申請人固限於公、民營廢棄物清除、處理機
    構，亦即不得以自然人身分向主管機關為上開業務經營許可證之申請，俾便行政
    上之管理及監督，以有效清除、處理廢理物，確保環境衛生，苟任何自然人或法
    人欲經營廢棄物之貯存、清除或處理業務時，自應依該規定，以公民營機構之經
    營型態向地方主管機關申請核發許可證。然修正前廢棄物清理法第二十二條第三
    項第四款就「未依第二十條規定領有廢棄物清除、處理許可證或核備文件，從事
    廢棄物貯存、清除、處理者」，在文義上，則除未領有上開許可證之「公、民營
    廢棄物清除、處理機構」外，當然包括原本即未具申請資格，不可能取得該項許
    可證或核備文件之「非公民營廢棄物清除、處理機構」之自然人。苟任何自然人
    或法人未以公民營機構之經營型態向地方主管機關申請核發許可證，即擅自從事
    廢棄物之貯存、清除或處理等行為，自應依修正前廢棄物清理法第二十二條第二
    項第四款（即修正後廢棄物清理法第四十六條第一項第四款）規定處罰之，此有
    最高法院八十九年台上字第四八一四號判決意旨可資參照，核先敘明。
四、核被告乙○○所為，係犯修正後廢棄物清理法第四十一條第一項規定，而犯同法
    第四十六條第一項第四款之未依廢棄物清除許可證內容清除廢棄物罪。核被告劉
    明譚所為，係犯修正後廢棄物清理法第四十一條第一項規定，而犯同法第四十六
    條第一項第四款之未依廢棄物清理法第四十一條第一項規定領有廢棄物處理許可
    文件，從事廢棄物處理廢棄物罪。又被告嘉德公司及海光公司雖均係法人，惟其
    等之受僱人即被告甲○○及劉明譚因執行職務而犯修正後廢棄物清理法第四十六
    條第一項第四款之罪，是核被告嘉德公司及海光公司亦應犯修正後同法第四十七
    條之罪。又被告乙○○及劉明譚行為後，立法院業於九十年十月四日三讀通過修
    正廢棄物清理法，將全部條文由三十六條擴增為七十七條，於九十年十月二十四
    日經總統公布施行，於九十年十月二十六日生效，修正後之廢棄物清理法將修正
    前廢棄物清理法第二十二條第二項第四款移置第四十六條第一項第四款，比較新
    舊法結果，刑度相同並無修正（僅科罰金刑部分計數單位標準不同），且修正後
    廢棄物清理法第四十一條第一項增加除外規定，亦即從事廢棄物清除、處理業務
    者，若有修正後廢棄物清理法第四十一條第一項但書各款情形之一，則無庸申請
    許可文件，即可受託清除、處理廢棄物業務，是修正後廢棄物清理法第四十六條
    第一項第四款之適用對象顯較修正前廢棄物清理法第二十二條第二項第四款為嚴
    格，自以修正後廢棄物清理法較有利於行為人，依刑法第二條第一項前段規定，
    被告劉明譚及乙○○應適用修正後之廢棄物清理法第四十六條第一項第四款規定
    論處；修正後第四十七條規定：法人之負責人、法人或自然人之代理人、受僱人
    或其他從業人員，因執行業務犯前二條之罪者，除處罰其行為人外，對該法人或
    自然人亦科以各該條之罰金；比較修正前後之規定，僅於科罰金刑部分單位標準
    不同（一為銀元，一為新臺幣），實則相同，依刑法第二條第一項前段之規定，
    被告劉明譚應依修正後廢棄物清理法第四十六條第一項第四款之未領有廢棄物處
    理許可文件，從事廢棄物處理罪論處。被告乙○○應係違犯修正後廢棄物清理法
    第四十六條第一項第四款後段之未依廢棄物清除許可文件內容貯存、清除、處理
    廢棄物罪，公訴意旨認被告乙○○所為係犯修正前廢棄物清理法第二十二條第二
    項第四款即修正後廢棄物清理法第四十六條第一項第四款前段之未依廢棄物清理
    法第四十一條第一項規定領有廢棄物清除、貯存許可文件，從事廢棄物貯存、清
    除、處理罪，容有未洽，惟起訴法條與本院論罪科刑之法條係屬同一條文，且罪
    名相同，爰無庸變更起訴法條（參照卷附之司法院 (69)廳刑一字第五九號研究
    意見），應予更正敘明。又被告嘉德公司與海光公司則應依同法第四十七條之規
    定論處。又被告乙○○與被告甲○○間就上開犯行，有犯意聯絡及行為分擔，均
    為共同正犯。再被告乙○○及劉明譚先後多次犯行，時間緊接，方法相同，各觸
    犯構成要件相同之罪名，顯分別係基於概括犯意為之，均為連續犯，應依刑法第
    五十六條前段規定論以一罪。又查修正後廢棄物清理法第四十六條第一項第四款
    罪，其最輕本刑為一年以上有期徒刑，然衡諸被告甲○○、劉明譚及乙○○所犯
    之上開犯行與一般隨意傾倒廢棄物之情節迥異，危害環境情節非重，渠等因一時
    失慮致罹最輕本刑一年以上之重典，其犯罪情狀顯可憫恕，客觀上足以引起一般
    同情，本院認為即予宣告法定最低刑期猶嫌過重，爰依刑法第五十九條規定減輕
    其刑。爰審酌被告乙○○及劉明譚，未依廢棄物清除許可證所核可之項目清除廢
    棄物或未領有廢棄物處理許可文件，從事廢棄物處理罪論，違反主管機關為管理
    輔導公民營廢棄物清除處理機構所頒令之相關法令，固損及公權力之威信，惟念
    渠等所為並未導致環境之污染等一切情狀，酌情各量處如主文所示之刑。又按被
    告劉明譚及乙○○行為後，刑法第四十一條犯最重本刑為三年以下有期徒刑以下
    之刑之罪，受六個月以下有期徒刑或拘役之宣告，因身體、教育、職業、家庭之
    關係，執行顯有困難者，得易科罰金之規定，就所犯之罪法定最重本刑刑度，業
    經修正為五年以下有期徒刑，並改列為第四十一條第一項前段，經總統於九十年
    一月十日公布，同年月十二日生效，被告乙○○及劉明譚所犯前揭罪名符合修正
    後之規定且屬有利，應依同法第二條第一項前段，適用修正後之第四十一條第一
    項規定為易科罰金折算標準之諭知。另被告乙○○及劉明譚前未曾受有期徒刑以
    上刑之宣告，有本院被告院內索引卡紀錄表、臺灣高等法院被告全國前案紀錄表
    各一份在卷可按，經此偵查、起訴及論罪科刑程序，當知所警惕，信無再犯之虞
    ，本院認所宣告之刑以暫不執行為適當，爰併諭知緩刑，以啟自新。因被告嘉德
    公司與海光公司之受僱人即被告甲○○及劉明譚因執行業務，違反廢棄物清理法
    第四十六條第一項第四款之規定，是就被告嘉德公司及海光公司量處如主文所示
    之罰金刑。
貳、無罪部分
一、公訴意旨略以：被告丙○○未經許可，亦未依許可證之內容為儲存，擅自在台南
    縣永康市○○路四六二巷內露天空地（按台南市牙醫師公會之辦公室則於台南縣
    永康市○○○路六四四巷三號）、高雄縣仁武鄉○○村○○○路五八號設置感染
    性事業廢棄物之暫時轉運站，而未依照所核備文件之內容為儲存、清除、處理所
    收取之感染性事業廢棄物。復明知嘉德公司所載入海光公司之感染性事業廢棄物
    ，本應依廢棄物清理法之規定為妥適之儲存、清除、處理，卻自八十九年六月十
    九日起，迄六月二十九日，先由司機被告乙○○等人自各地載運至海光公司內，
    再由被告丙○○所指派之與渠等並無犯意聯絡之員工黃貴忠、魏正光（前揭二人
    另為不起訴處分）二人自六月十九日夜間十時許開始，於此後每日夜間十時起，
    至翌日上午七時許之間，負責監督海光公司以煉鋼爐焚燒方式以處理感染性事業
    廢棄物之流程，而海光公司均以每日燃燒六十桶之速度進行，合計海光公司於前
    開時間內，共以鋼鐵爐焚燒方式焚化感染性事業廢棄物達五百四十四桶（按每一
    桶重約八十公斤，即合計約已處理四萬三千五百二十公斤），而未依照廢棄物清
    除許可證、廢棄物處理廠操作許可證等環保署所核備文件之內容為儲存、清除、
    處理所收取之感染性事業廢棄物，因認被告丙○○涉犯修正前廢棄物清理法第二
    十二條第二項第四款後段之未依法為貯存、清除、處理廢棄物罪嫌云云。
二、按犯罪事實應依證據認定之，無證據不得推定其犯罪事實，又不能證明被告犯罪
    者，應諭知無罪之判決，刑事訴訟法第一百五十四條、第三百零一條第一項分別
    定有明文。又按刑事訴訟法上所謂認定犯罪事實之證據，係指足以認定被告確有
    犯罪行為之積極證據而言，如未能發現相當證據或證據不足以證明，自不能以推
    測或擬制之方法，以為裁判基礎，最高法院二十九年上字第三一０五號及四十年
    台上字第八十六號分別著有判例；而認定不利於被告之事實，須依積極證據，苟
    積極證據不足為不利被告之認定時，即應為有利於被告之認定，更不必有何有利
    之證據，亦有最高法院三十年上字第八一六號判例可資參照。
三、本件公訴人認被告丙○○犯有修正前廢棄物清理法第二十二條第二項第四款之罪
    嫌，無非係以同案被告甲○○僅係受僱於被告嘉德公司而領有薪資擔任業務課長
    ，非實際負責人，佐以八十九年六月十九日以後，被告海光公司已經處理完畢被
    告嘉德公司所承攬之感染性事業廢棄物之清除、處理業務量超過百分之五十以上
    。況被告嘉德公司又非一規模極大之公司，是被告丙○○豈對前開犯罪事實毫不
    知情，任由被告甲○○決定？且據證人魏正光、黃貴忠於警訊之證詞等情為主要
    論據。訊據被告丙○○堅詞否認有何違反廢棄物清理法犯行，並辯稱：「我是六
    月三十日才有人向我報告。我是之前就有交代資源回收部在南部要找到一個合作
    的煉鋼廠，經過事業部的評估，五月份時，事業部有人向我說已找到合作對象海
    光公司，之後的細節，我因為尚有其他事情，我就沒有參與。我當時處理的業務
    重點是在苗栗廠的復工，所以海光這部分，是由該地的主管負責。至於他們如何
    處理，我是到三十日時才知道」等語。經查：
（一）據同案被告甲○○於警、偵訊及本院審理中，皆供稱本件被告嘉德公司與被告
      海光公司之協議，係由其出面與被告海光公司代表即被告劉明譚洽談，被告丙○○並不知情等語，其於警訊時供稱：「（嘉德公司與海光企業由何人出面接
      洽？內容為何？）由總公司業務主管與我跟海光劉明譚副總接洽：：：」等語
      （見八十九年六月三十日警訊筆錄）、「：：：有在高雄市○○區○○路十二
      號海光企業股份有限公司由我甲○○決定，八十九年六欲十八日至八十九年六
      月三十日這段時間與海光企業股份有限公司合作試燒計畫：：：」（見八十九
      年九月六日警訊筆錄）、「：：：委託無清除許可證司機乙○○載運感染性醫
      療廢棄物至高雄市小港區○○○路十二號，是我本人自行決定，未向公司報備
      ：：：載運費用由高雄營業所以零用金先支出：：：因為上述皆屬緊急狀況，
      所以沒有另外向公司申請費用」、「（苗栗廠於六月十五日停廠後，嘉德公司
      是由何人交代你如何處理原來要進入苗栗處理廠之廢棄物？）嘉德公司並未交
      代如何處理。因為我是高雄營業所負責人，一切都是我自行決定處理：：：」
      （見八十九年十二月十八日警訊筆錄）；其於偵訊時供稱：「（你老闆知此事
      ？）他僅知我們要跟海光公司合作，不知試驗之事」等語（見八十九年度偵字
      第一四六七六號八十九年十二月十八日偵訊筆錄）；其於本院審理時供稱：「
      （當初有否派嘉德的人在場協助？）有。派黃貴忠及魏正光。派這些人是我們
      單位主管權責，他們是我派去的」等語（見本院九十年四月二十日訊問筆錄）
      、「（何時與乙○○訂約？）五月份。這也是我們的權責範圍內，所以不用向
      公司報備。我是高雄區的業務課長，我們營業所的最高職稱是課長。我是先與
      海光公司副總戊○○談：：：」等語（見本院九十一年五月二十二日訊問筆錄
      ）；另據被告乙○○於警訊時供稱：「（嘉德技術開發股份有限公司是何人與
      你聯絡？）嘉德公司是由甲○○其有時候與我貨運行老闆石先生聯絡。也曾以
      行動電話與我聯絡：：：」等語（見八十九年六月三十日警訊筆錄），其於本
      院審理時供稱：「：：：我與翁某聯絡後，他向我說是要載原料：：：」等語
      （見本院九十年四月二十日訊問筆錄），佐以被告劉明譚亦供稱「：：：去年
      五月間，嘉德公司翁先生與我接洽，黃武雄最先與我接洽，之後就由甲○○與
      我接洽：：：」等語（見本院九十年七月十九日訊問筆錄），是依被告甲○○
      、劉明譚及乙○○之證詞，被告丙○○確未代表被告嘉德公司出面與被告海光
      公司商談本件廢棄物處理之相關事宜一事，應以認定。
（二）又被告丙○○是否知情本案而應允之？雖據證人魏正光於警訊時證稱：「（你
      本來是在苗栗廠工作為何會到高雄廠上班？由誰指示你至高雄上班？）因經甲○○先生跟公司老闆建議須暫調我至高雄廠上班」等語（見八十九年七月十三
      日警訊筆錄）。雖證人魏正光證稱是被告甲○○向老闆建議才將其調至高雄等
      語，然證人魏正光所稱之老闆是否即指被告丙○○尚有可疑，又縱認證人魏正
      光所稱之人為被告丙○○，然證人魏正光僅證稱係被告甲○○老闆建議調職事
      宜，至於調職後之工作內容為處理廢棄物，被告丙○○是否知悉一事，依證人
      魏正光之前開證詞無法得知，是尚難僅憑證人魏正光其開證詞，遽認被告丙○○知悉被告甲○○前開犯行。佐以觀之附卷之被告嘉德公司組織圖，被告嘉德
      公司之營業處所包括台北、高雄、台南、台中、南投、桃園、宜蘭及竹苗等，
      範圍相當廣泛，可知被告嘉德非屬小規模經營之企業，依現行企業「分層負責
      」之經營理念，實難認被告嘉德公司之董事長即被告告丙○○知悉被告甲○○
      之犯行，並同意而共同參與。此外，本院復查無其他證據證明被告丙○○確有
      公訴人所指前揭犯行，揆諸前開說明，不能證明被告丙○○犯罪，依法均應諭
      知無罪之判決。
據上論斷，應依刑事訴訟法第二百九十九條第一項前段、第三百零一條第一項，修正
後廢棄物清理法第四十六條第一項第四款、第四十七條，刑法第十一條前段、第二條
第一項前段、第二十八條、修正後第四十一條第一項、第五十六條前段、第五十九條
、第七十四條第一款，罰金罰鍰提高標準條例第二條，判決如主文。
本案經檢察官張啟祥到庭執行職務。
中      華      民      國    九十一    年      十      月    三十一    日
                                    臺灣高雄地方法院刑事第五庭
                                        審判長法  官    吳永宋
                                              法  官    林家賢
                                              法  官    張茹棻
右正本證明與原本無異。
如不服本判決，應於判決送達後十日內，向本院提出上訴狀。
                                              書記官    李忠霖
中      華      民      國    九十一    年      十      月    三十一    日
附錄法條
廢棄物清理法第四十六條
有下列情形之一者，處一年以上五年以下有期徒刑，得併科新臺幣三百萬元以下罰金
：
一、任意棄置有害事業廢棄物。
二、事業負責人或相關人員未依本法規定之方式貯存、清除、處理或再利用廢棄物，
    致污染環境。
三、未經主管機關許可，提供土地回填、堆置廢棄物。
四、未依第四十一條第一項規定領有廢棄物清除、處理許可文件，從事廢棄物貯存、
    清除、處理，或未依廢棄物清除、處理許可文件內容貯存、清除、處理廢棄物。
五、執行機關之人員委託未取得許可文件之業者，清除、處理一般廢棄物者；或明知
    受託人非法清除、處理而仍委託。
六、公民營廢棄物處理機構負責人或相關人員、或執行機關之人員未處理廢棄物，開
    具虛偽證明。
無許可文件，以經營廢棄物清除、處理為常業者，處三年以上十年以下有期徒刑，得
併科新臺幣九百萬元以下罰金。
廢棄物清理法第四十七條
法人之負責人、法人或自然人之代理人、受僱人或其他從業人員，因執行業務犯前二
條之罪者，除處罰其行為人外，對該法人或自然人亦科以各該條之罰金。
